最高法院刑事判決　　　　　　一○○年度台上字第四八六一號
上　訴　人　徐敏雄
上列上訴人因違反貪污治罪條例案件，不服台灣高等法院中華民
國一００年六月二十三日第二審更審判決（一００年度重上更(三)
字第四三號，起訴案號：台灣新竹地方法院檢察署八十五年度偵
字第一六二三號），提起上訴，本院判決如下：
    主  文
上訴駁回。
    理  由
按刑事訴訟法第三百七十七條規定，上訴於第三審法院，非以判
決違背法令為理由，不得為之。是提起第三審上訴，應以原判決
違背法令為理由，係屬法定要件。如果上訴理由書狀並未依據卷
內訴訟資料，具體指摘原判決不適用何種法則或如何適用不當，
或所指摘原判決違法情事，顯與法律規定得為第三審上訴理由之
違法情形，不相適合時，均應認其上訴為違背法律上之程式，予
以駁回。本件原審審理結果，認為上訴人徐敏雄違反貪污治罪條
例及變造公文書之犯行明確，因而撤銷第一審科刑之判決，經比
較新舊法律規定後，改判依行為時牽連犯從一重仍論處上訴人公
務員，利用職務上之機會詐取財物，未遂罪刑，已詳其調查、
取捨證據之結果及憑以認定犯罪事實之心證理由，並就上訴人否
認犯行之供詞及所辯各語認非可採，予以論述。查(一)、被告以外
之共同被告於審判外以被告身分向法官或檢察官所為之陳述，因
未依人證之法定程序具結，不必擔負偽證罪責，其信用性顯不若
具結證言，解釋上應認為僅有在原陳述人於審判中有不能傳喚，
或陳述人到庭具結陳述，但與先前之陳述不符，且其先前陳述於
有可信性之情況保證下，始得作為證據，尚無從僅因該共同被告
已於審判中具結陳述，並經被告之反對詰問，即得依刑事訴訟法
第一百五十九條之一之規定，認其審判外之陳述具有證據能力。
原判決於理由欄壹之三，係針對共同被告劉家松在檢察官偵查中
及第一審以被告身分，暨其於法務部調查局新竹市調查站詢問時
所為之陳述，因與第一次更審前原審審判中具結之證言不符，就
其審判外之先前陳述如何具有較可信之情況，且有使用證據之必
要性各情，論述其得為證據之理由，依上說明，核無不合。原判
決並未依刑事訴訟法第一百五十九條之一或適用刑事訴訟法施行
法第七條之三等規定，認定其有證據能力，上訴意旨謂，原審援
引刑事訴訟法施行法第七條之三，認定共同被告劉家松上揭審判
外之陳述具有證據能力，有適用法則錯誤之違法云云，即不無誤
會，自非合法之第三審上訴理由。(二)、刑事訴訟雖不承認有事實
上推定事實之存在，但基於某事實之存在，依通常之經驗與自然
之理性，本邏輯上演繹作用，而推論他事實，雖非依證據而為事
實之證明，然因屬推理作用之形成，並無關乎事實之推定，自仍
與證據裁判主義之精神無違，而非法之所禁。原判決綜合劉家松
經家族協議歸其使用之新竹市○○○段第六七七地號土地，其土
地登記簿編定使用種類欄所蓋「丙種建築用地」戳章，係經他人
盜蓋戳記加以變造者，已據新竹市地政事務所於民國八十七年六
月十五日查明函復第一審法院，而上訴人時任該地政事務所秘書
，劉家松除委任上訴人辦理包括上開地號在內之多筆土地編定使
用種類變更事宜外，別無證據證明有其他職員就系爭土地編定使
用種類變更乙事與劉家松有所交涉，上訴人已坦認有進入地籍資
料倉庫之事實，自有變造該筆土地登記資料之機會各情節，本於
推理作用，以認定上訴人變造上揭公文書，尚難指為違法。又劉
家松指證上訴人向其索取委辦費用新台幣（下同）三百萬元，參
之上訴人亦謂若委託開發公司處理，需款三百萬元等語，原判決
依憑案內證據資料，本於調查所得，因而認定上訴人利用職務上
之機會，以變造之土地登記資料，向劉家松詐取財物，惟因劉家
松以須俟全部土地變更後始願付款為由，致未得逞等情，已詳
其認定之理由。至於上訴人多次向劉家松借款，乃因劉家松為有
求於上訴人而同意出借，上訴人事後亦分批歸還部分款項，原判
決對於有關借款經過已論列說明甚詳，此部分事實因無關乎犯罪
，自無調查未盡、認定事實與證據不符或判決理由不備之違法情
形。上訴意旨仍執持相關證人陳述之細節，重為爭辯，難謂適法
。另原判決以劉家松係供稱：上訴人將辦妥的土地資料拿給我看
，而非證及上訴人有交付土地登記簿謄本等由，憑以認定上訴人
僅是出示業經變造之土地資料以資取信於劉家松，則上訴人有無
申請上揭地號之土地登記簿謄本，即與其是否利用機會變造該公
文書之待證事實不具關連性，而無判決理由不備之違法。上訴意
旨所指各情，不外置原判決所為明白論斷於不顧，仍持已為原判
決指駁之陳詞再事爭辯，或對於事實審法院取捨證據與自由判斷
證據證明力之職權行使，徒以自己之說詞，任意指為違法，或單
純為事實上枝節性之爭辯，要與法律規定得為第三審上訴理由之
違法情形，不相適合。其上訴違背法律上之程式，應予駁回。
據上論結，應依刑事訴訟法第三百九十五條前段，判決如主文。
中    華    民    國  一○○  年    九    月    一    日
                      最高法院刑事第十庭
                          審判長法官  賴  忠  星  
                                法官  呂  丹  玉  
                                法官  吳      燦  
                                法官  蔡  名  曜  
                                法官  葉  麗  霞  
本件正本證明與原本無異
                                      書  記  官  
中    華    民    國  一○○  年    九    月    六    日
                                                      V